臺灣高等法院臺中分院民事裁定
111年度抗字第339號

抗  告  人  林淑嬌  

視同抗告人  南投縣政府稅務局

法定代理人  吳毓紘  
視同抗告人  南投縣南投市農會

法定代理人  柯銘洲  
相  對  人  蕭珮君  
上列抗告人因與相對人間聲請停止強制執行事件，對於中華民國
111年8月4日臺灣南投地方法院111年度聲字第48號所為裁定提起
抗告，本院裁定如下：
    主  文
抗告駁回。
原裁定關於命相對人供擔保之金額應變更為新臺幣壹佰壹拾貳萬
肆仟伍佰參拾玖元。
抗告費用由抗告人負擔。
    理  由
一、本件抗告人以原法院109年度司票字第334、335號本票裁定
    及確定證明書為執行名義，就債務人張○所有如附表所示不
    動產（下合稱系爭不動產）聲請強制執行，經原法院以110
    年度司執助字第17147號清償票款強制執行事件（下稱系爭
    執行事件）受理。嗣相對人聲請原法院裁定准供擔保停止上
    開執行程序，並於民國111年8月1日提起第三人異議之訴，
    現由原法院以111年度重訴字第48號第三人異議之訴事件（
    下稱系爭異議之訴）審理中。原法院依職權調取系爭執行事
    件卷宗及系爭異議之訴卷宗審究無訛後，以111年度聲字第4
    8號裁定（下稱原裁定）准相對人供擔保新臺幣（下同）112
    萬5698元，系爭執行事件於系爭異議之訴裁判確定、和解、
    撤回前應暫予停止，抗告人不服，爰提起本件抗告。　
二、按訴訟標的對於共同訴訟之各人必須合一確定者，共同訴訟
    人中一人之行為有利益於共同訴訟人者，其效力及於全體，
    民事訴訟法第56條第1項第1款定有明文，上開規定依強制執
    行法第30條之1規定，於強制執行程序亦準用之。又民事訴
    訟法第56條第1項第1款所謂共同訴訟人中一人之行為，有利
    益於共同訴訟人或不利益於共同訴訟人，係指於行為當時就
    形式上觀之，有利或不利於共同訴訟人而言。非指經法院審
    理結果有利者其效力及於共同訴訟人，不利者其效力不及於
    共同訴訟人而言，故固有必要共同訴訟人中之一人，對於下
    級法院之判決聲明不服提起上訴，在上訴審法院未就其內容
    為審判之前，難謂其提起上訴之行為對於他共同訴訟人不利
    ，其效力應及於共同訴訟人全體，即應視其上訴為共同訴訟
    人全體所為（最高法院52年台上字第1930號判決意旨參照）
    。另在強制執行程序中，第三人依強制執行法第15條提起異
    議之訴，若以多數債權人為被告，其訴訟標的對於共同訴訟
    之各人必須合一確定，即屬必要之共同訴訟（最高法院106
    年度台抗字第464號裁定參照）。查相對人於111年8月1日對
    相對人、南投縣政府稅務局（下稱南投縣稅務局）及南投縣
    南投市農會（下稱南投市農會）提起第三人異議之訴，抗告
    人雖僅以己名義對原裁定聲明不服，惟依上說明，其抗告效
    力自應及於南投縣稅務局及南投市農會，爰併列為視同抗告
    人，合先敘明。
三、抗告意旨略以：系爭不動產於107年間以夫妻贈與為原因贈
    與張梅，業經主管機關登記在案，符合民法第758條規定。
    相對人主張蕭○○於106年罹患失智症而無法辦理移轉登記云
    云，係逕行臆測，蕭○○並未受有監護宣告或輔助宣告，為有
    行為能力之人。又張○提起債務人異議之訴，現由原法院以1
    10年度訴字第293號債務人異議之訴事件（下稱另案）審理
    中，與本案分屬不同權益，均影響抗告人強制執行甚鉅。另
    案雖經調解成立，惟張梅未履行協議，故續以執行以保障抗
    告人權益，爰提起本件抗告，求予廢棄原裁定等語。
四、按強制執行程序開始後，除法律另有規定外，不停止執行。
    但有提起異議之訴時，法院得因必要情形或依聲請定相當並
    確實之擔保，而為停止強制執行之裁定，強制執行法第18條
    第2項定有明文。依此規定，只須當事人提起異議之訴，係
    於該異議之訴確定前，法院如認有必要，即得依職權為停止
    執行之裁定；其在當事人願供擔保，聲請停止強制執行時，
    法院亦非不得依其聲請，定相當並確實之擔保，為停止強制
    執行之裁定，至該異議之訴實體上有無理由，則非法院於裁
    定停止強制執行時應予審酌之事項(最高法院93年度台抗字
    第723號裁定參照)。又按法院依強制執行法第18條第2項定
    擔保金額而准許停止強制執行之裁定者，該項擔保係備供債
    權人因停止執行所受損害之賠償，其數額應依標的物停止執
    行後，債權人未能即時受償或利用該標的物所受之損害額，
    或其因另供擔保強制執行所受之損害額定之，非以標的物之
    價值或其債權額為依據（最高法院101年度台抗字第325號裁
    定意旨參照）。復按法院因必要情形或依聲請定相當並確實
    之擔保，為停止強制執行之裁定者，該擔保金額之多寡應如
    何認為相當，固屬法院職權裁量之範圍。惟此項擔保係備供
    強制執行債權人因停止執行所受損害之賠償，故法院定擔保
    金額時，自應斟酌該債權人因停止執行可能遭受之損害，以
    為衡量之標準。而債權人因停止執行可能遭受之損害，在確
    定判決命為金錢給付之情形，係指債權人因停止執行延後受
    償，未能即時利用該款項，所可能遭受之損害而言（最高法
    院96年度台抗字第538號裁定意旨參照）。
五、經查：
　㈠抗告人前向原法院聲請以系爭執行事件就系爭不動產為強制
    執行，視同抗告人分別聲請參與分配，相對人就系爭執行事
    件提起第三人異議之訴，請求撤銷系爭執行程序等情，業據
    相對人陳明在卷（見原審卷第2頁），且有系爭執行事件及
    原法院111年度重訴字第48號第三人異議之訴事件卷宗查閱
    無誤，核與強制執行法第18條第2項之規定相符；且衡諸上
    開第三人異議之訴事件之起訴事實、相關事證及系爭執行事
    件之進行情形，認確有暫時停止執行之必要，是相對人聲請
    停止系爭執行程序，自屬有據。
　㈡又查，系爭房地於系爭執行程序中經鑑價之總金額為808萬50
    33元，此有○○科技不動產估價師事務所鑑定報告書附於執行
    卷足參（見原法院110年度司執字第17147號卷），另系爭不
    動產第一順位抵押權人南投縣南投市農會陳報之現存抵押債
    權本金金額為44萬6432元，亦有民事聲明行使抵押權參與分
    配狀附於執行卷可稽，是南投市農會因系爭執行程序可得受
    償之金額約為44萬6432元，而抗告人之執行名義債權額為47
    4萬3750元及其中345萬元自111年7月6日起至清償日止，按
    週年利率百分之十六計算之利息（南投縣稅務局原聲請參與
    分配之稅款債權為5349元，惟已於111年1月21日具狀更正債
    權額為0元，見原法院110年度司執字第17147、原審卷第29
    頁），計算迄今本利金額未逾抗告人及南投市農會於系爭執
    行程序可得受償之前述金額，故關於相對人聲請停止系爭執
    行程序所需提供之擔保金額，自應以系爭執行程序停止後，
    抗告人及南投市農會未能即時經由拍賣程序取償本金合計51
    9萬182元所受之利息損失為衡量依據；又相對人聲請停止執
    行時，其所提第三人異議之訴第一審尚未宣判，該案之訴訟
    標的價額超過150萬元，屬得上訴第三審之案件，參酌各級
    法院辦案期限實施要點規定，第一、二、三審辦案期限分別
    為1年4月、2年、1年，是預估系爭執行程序因上開第三人異
    議之訴而致延宕之期間約為4年4月，再據此推算抗告人及南
    投市農會於該停止執行期間可能遭受之法定利息損失為112
    萬4539元（5,190,182×5％×（4+4/12）＝1,124,539，元以下
    四捨五入）。
六、綜上所述，原裁定准許相對人供擔保後得停止系爭執行程序
    ，並無違誤；至原法院未審酌南投縣稅務局之債權額已為0
    元，而仍列計南投縣稅務局稅款債權5349元，並以之定相對
    人需供擔保金額為112萬5698元，固有未洽，惟擔保金額之
    多寡，原屬於法院職權裁量之範圍，是經本院審酌後，雖認
    有調整之必要，祇須就原裁定此部分依職權予以變更即足，
    毋庸就此部分廢棄原裁定。從而，抗告人抗告意旨指摘原裁
    定不當，求予廢棄，均無理由，應予駁回，並更正擔保金額
    如主文第2項所示。爰裁定如主文。　　
中　　華　　民　　國　　111 　年　　9 　　月　　30　　日
　　　　　　　　民事第六庭    審判長法　官  楊熾光
　　　　　　　　　　　　　　　　    法　官  郭玄義
　　　　　　　　　　　　　　　　    法　官  戴博誠
正本係照原本作成。
本裁定除以適用法規顯有錯誤為理由外，不得再抗告。
如提起再抗告者應於裁定送達後10日內向本院提出再抗告狀（須
按照他造人數附具繕本）並繳納抗告裁判費新臺幣1000元，同時
委任律師或具有律師資格之關係人為代理人。因疫情而遲誤不變
期間，得向法院聲請回復原狀。

　　　　　　　　　　　　　　　　    書記官  張惠彥
中　　華　　民　　國　　111 　年　　9 　　月　　30　　日

附表：
編號 土地坐落    面積 （平方公尺） 權利範圍  縣市 鄉鎮市區 段 地號   1 南投縣 南投市 包尾 000-0 919 1/4 2 南投縣 南投市 包尾 000-000 296 1/2        編號 建號 基地座落 建築式樣主要建築材料及房屋層數 建物面積（平方公尺）  權利範圍   建物門牌  樓層面積合計 附屬建物主要 建築材料及用途  1 1896 南投縣○○市○○段000地號 加強磚造、二層、住家用 一層：72 二層：76 合計：148  全部   ○○路000巷00號      1896-1 南投縣○○市○○段000地號 加強磚造、鐵架造、四層、住家用 一層：10 二層：6 三層：82 四層：65.5 合計：163.5 陽台：5.5 全部   ○○路000巷00號       備考 未辦理建物所有權第一次登記